臺灣花蓮地方法院刑事裁定　　　　　　　　　　　　　　九十四年度聲判字第二號
　　聲　請　人
　　即　告訴人　甲○○建設股份有限公司
　　代　表　人　鄭正忠
　　聲請代理人　曾泰源律師
　　被　　　告　乙○○
右列聲請人因告訴被告詐欺案件，不服台灣高等法院花蓮分院檢察署檢察長駁回再議
之處分（九十四年度上聲議字第三六號），聲請交付審判，本院裁定如左：
    主    文
聲請駁回。
    理    由
一、按告訴人不服上級法院檢察署檢察長或檢察總長認再議為無理由而駁回之處分者
    ，得於接受處分書後十日內委任律師提出理由狀，向該管第一審法院聲請交付審
    判。法院認為交付審判之聲請不合法或無理由者，應駁回之。刑事訴訟法第二百
    五十八條之一、第二百五十八條之三第二項前段，分別定有明文。
二、本件聲請人即告訴人甲○○建設股份有限公司以被告乙○○涉犯詐欺罪，向台灣
    花蓮地方法院檢察署檢察官提出告訴，經該署檢察官於民國九十四年一月十七日
    以九十三年度發查偵字第六三九號為不起訴處分後，聲請人不服聲請再議，嗣亦
    經台灣高等法院花蓮分院檢察署檢察長於九十四年三月二日以九十四年度上聲議
    字第三六號認再議為無理由而駁回其再議，聲請人之代表人於同年三月四日收受
    駁回再議處分書，有送達證書乙份在卷可參。聲請人於同年三月十一日向本院遞
    狀聲請交付審判，未逾法定期間，先此敘明。
三、聲請意旨詳如聲請交付審判狀所載（如附件）。
四、按犯罪事實應依證據認定之，無證據不得認定犯罪事實，刑事訴訟法第一百五十
    四條第二項定有明文。再按犯罪事實之認定，應憑證據，如未能發現相當證據或
    證據不足以證明，自不能以推測或擬制之方法，以為判斷基礎；又認定不利於被
    告之事實，須依積極證據，苟積極證據不足為不利於被告事實之認定時，即應為
    有利於被告之認定，更不必有何有利之證據（最高法院著有三十年上字第八一六
    號、四十年台上字第八六號判例可資參照）。復以刑法第三百三十九條第一項詐
    欺取財罪之成立，以意圖為自己或第三人不法所有，以詐術使人將本人或第三人
    之物交付為要件。所謂以詐術使人交付財物，必須行為人確有施用詐術，被詐欺
    人因其詐術陷於錯誤，若其並未施用詐術，或其所用方法不能認為詐術，亦不致
    使人陷於錯誤，即不構成該罪（最高法院四十六年台上字第二六０號判例意旨參
    照）。
五、經查：
  (一)被告係以富士電梯股份有限公司（下稱富士公司）執行秘書之身分與聲請人公司
    接洽系爭電梯器材買賣及安裝工程等情，業據居中仲介系爭電梯買賣之證人吳柏
    萬於台灣花蓮地方法院檢察署偵查中證述：「（問：有關甲○○公司興建房屋的
    電梯合約是你介紹的？）是的，是透過我介紹給富士電梯公司，當時我與富士電
    梯公司間並無僱傭關係，是論件計酬。‧‧‧（問：當時被告是擔任富士電梯公
    司的何種職務？）她當時是擔任執行秘書。」等語綦詳（見該署九十三年度發查
    字第二七六號偵查卷第九十二頁），並有被告名片影本乙紙附卷可查（見前揭發
    查卷第六頁）。雖聲請人質疑被告使用之名片印有熊角集團之字眼，並有強調信
    用、財力雄厚之欺瞞行為，使其一時信以為真，陷於錯誤而與富士公司簽約，惟
    經核閱上開名片所載，其上固印有熊角集團字眼，但亦同時印上熊角工程有限公
  司、乾鐘營造有限公司及富士電梯股份有限公司等字樣，並且特別印明被告之身
    分為執行秘書。是被告以富士公司執行秘書身分，接洽系爭電梯器材買賣及安裝
    業務，難認有何欺瞞聲請人之行為。再被告於爭取系爭電梯工程時，縱不無誇大
    該公司財力之情形，聲請人就此攸關本件買賣得否順利完成之事項，亦應派員徵
    信或加以查明，藉以慎重決定是否向富士公司購買系爭電梯，自難專憑被告在爭
    取生意時較為浮誇財力之說法，即謂被告涉有詐欺犯行。
  (二)再查，本件與聲請人成立系爭電梯器材買賣及安裝工程者，確為富士公司，並非
    被告個人等情，亦有聲請人與富士公司簽訂之預訂電梯器材買賣合約書、電梯安
    裝工程合約書影本各乙份在卷可佐（見前揭發查卷第七至十三頁）。又被告向聲
    請人所簽收之面額合計新台幣（下同）二百十萬元之八紙支票，確有交回富士公
    司，其中七紙支票係由富士公司之銀行帳戶提示兌領，而面額十三萬四千四百元
    之支票乙紙則透過巨柏通運有限公司之銀行帳戶提示兌領後，再將該筆票款存入
    富士公司之銀行帳戶內等情，除已據被告於偵查中辯明：伊已將向聲請人所收取
    之八紙支票交給富士公司會計游雅智小姐等語（見前揭發查卷第三十五、三十六
    頁）外，並據富士公司負責人陳神助於偵查中證述前開提示兌領情形在卷（見前
    揭發查卷第九十四頁），且有中國信託商業銀行花蓮分行及台灣土地銀行復興分
    行函文各乙份存卷可憑（見前揭發查卷第五十一、五十二及五十六頁）。足認被
    告所辯：伊並非以私人身分與聲請人成立系爭電梯買賣業務，亦未將聲請人交付
    之支票提兌私用等情，尚堪信實。
  (三)又聲請人向富士公司所購買之五部電梯，其中有一部業已安裝並完成試車，僅欠
    對講機及鏡子，另外四部電梯，亦已安裝部分設備，此亦於偵查中由檢察事務官
    偕同被告、聲請人公司代表人、富士公司負責人陳神助及中華民國電梯協會檢查
    股股長蔡慧銘等人前往現場履勘查明無訛，並製有履勘現場筆錄乙份及攝有現場
    照片多幀附卷可資佐證（見前揭發查卷第七十二至八十一頁、第九十六頁）。
  (四)綜上所述，與聲請人簽訂系爭五部電梯器材買賣及安裝工程者既係富士公司，而
    非被告私人，且聲請人用以給付貨款所簽發之八紙支票，亦未遭被告個人兌領私
    用，則本件尚難僅因富士公司內部嗣後發生股權爭議，致未依約完成電梯安裝工
    程，遽認被告自始即有向聲請人詐取貨款之不法犯意。經核本件應屬債務不履行
    之民事糾葛而已，況聲請人已就本件糾紛對富士公司提起民事訴訟並獲勝訴判決
    在案，有本院九十二年度訴字第一六號民事判決乙份附卷可參。質言之，本件並
    無積極事證足認被告有何詐欺之犯行，是前揭處分書之認定甚為妥適，本件交付
    審判之聲請，為無理由，應予駁回。
六、依刑事訴訟法第二百五十八條之三第二項前段，裁定如主文。
中      華      民      國    九十四    年      六      月     十五     日
                              臺灣花蓮地方法院刑事第一庭
                                  審判長法官  張  健  河
                                        法官  李  豫  雙
                                        法官  陳  雅  敏
右正本證明與原本無異。
本件不得抗告。
                                  法院書記官
中      華      民      國    九十四    年      六      月     十六     日
